臺灣臺中地方法院民事裁定　九十三年度簡聲抗字第七號
　　抗　告　人　乙○○
　　相　對　人　三商美邦人壽保險股份有限公司
　　法定代理人　甲○○
右抗告人聲請訴訟救助事件，抗告人對中華民國九十三年十月二十八日本院臺中簡易
庭九十三年度中救字第一二號第一審民事裁定，提起抗告，本院裁定如左：
    主      文
原裁定廢棄。
本件准予訴訟救助。
聲請及抗告費用由相對人負擔。
    理      由
一、抗告意旨略以：其家庭貧寒，無力繳納裁判費用，經財團法人法律扶助基金會扶
    助，符合無資力，原審以抗告人民國九十二年度財產及課稅資料清單，抗告人尚
    有小客車一部、分別得資旺宏電子股份有限公司（下稱旺宏公司）新臺幣（下同
    ）三萬三千元及聯華電子股份有限公司（下稱聯華公司）二萬三千元，另有利息
    所得二千五百七十六元，較所涉事件應繳納之裁判費三千八百六十元，尚難認聲
    請人符合無資力支出訴訟費用之要件為論據，然抗告人持有之自小客車係最廉價
    之韓國現代廠牌舊車，實際價值不超過五萬元，且所投資之旺宏及聯華公司資金
    僅區區五萬六千元，營利所得二千零七十六元，利息所得僅二千五百七十六元，
    且抗告人尚須養育一名嬰兒，擔任臨時工度日，生活至為困苦，尤以近來罹患癌
    症長年臥病在床，工作斷斷續續，加以醫療費用之支出，已三餐不繼，已經符合
    民事訴訟法第一百零七條所定之訴訟救助要件，況抗告人已獲得法律扶助會臺中
    分會審查准予全部訴訟救助，自應依照法律扶助法第六十二條之規定准予訴訟救
    助，故聲請：廢棄原裁定，准予訴訟救助。
二、按經分會（即法律扶助會之分會）准予法律扶助之無資力者，其於訴訟程序中，
    向法院聲請訴訟救助時，應准予訴訟救助。但另有不符法律扶助事實之證明者，
    不在此限，法律扶助法第六十二條定有明文，又法律扶助法所稱無資力者，係指
    符合社會救助法之低收入戶或其每月可處分之收入及可處分之資產低於一定標準
    者。前項所稱一定標準之認定辦法，由基金會定之，同法第三條亦有明文，而前
    揭所稱每月可處分之收入及可處分之資產低於一定標準者，係指符合下列標準之
    一者：(一)、申請人為單身戶，住所地於臺北市之申請人其每月可處分之收入未超
    過二萬八千元者；住所地於高雄市之申請人其每月可處分之收入未超過二萬三千
    元者；住所地於臺灣省或其他地區之申請人其每月可處分之收入未超過二萬二千
    元者。本款之申請人其可處分之資產須在五十萬元以下，且限於無本辦法第六條
    所列之家庭成員者。(二)、申請人非單身戶，以其住所地單身戶之標準，其家庭成
    員自第三人起，每增加一人，則全家每月可處分之總收入即增加一萬元為其計算
    標準。且平均每人可處分資產在十五萬元以下。(三)、全戶所得未達申報所得稅之
    標準者。但因軍公教及獎勵投資優惠或逃漏稅，而導致免申報者，不在此限。(四)
    、其他經董事會認定無資力者，財團法人法律扶助基金會受法律扶助者無資力認
    定標準第三條亦有明文，查本件聲請人業經財團法人法律扶助基金會臺中分會，
    認其為無資力者，而准予法律扶助，復查，聲請人主張其臺灣省地區之居民，尚
    須扶養一名嬰兒（即其子陳品翰，九十一年八月十八日出生），此有全戶戶籍謄
    本在卷可參，而聲請人九十二年度綜合所得分別為：(一)在香港商上海匯豐銀行銀
    行股份有限公司臺中分公司有存款，利息所得為二千五百七十六元，復有營利所
    得（應係股利）一千九百五十五元（臺灣大哥大股份有限公司）、一百二十一元
    （聯華公司），及競技所得六千九百五十八元，合計共一萬一千六百一十元，除
    此之外，聲請人並無其他所得而需繳納稅捐之情形，此有財政部臺灣省中區國稅
    局九十二年度綜合所得稅各類所有資料清單在卷可稽。又綜合所得稅之免稅額以
    每人全年六萬元為基準，而綜合所得稅免稅額及課稅級距之金額，於每年度開始
    前，由財政部依據同條第一項及第三項之規定計算後公告之，綜合所得稅第五條
    第一項、第四項分別定有明文，而依照財政部九十一年十一月二十八日臺財稅字
    第０九一００六六五０五號公告，九十二年度綜合所得稅之免稅額，每人全年七
    萬四千元，而聲請人除自己之外，尚須扶養其子，是其於該年度之免稅額至少為
    十四萬八千元，而聲請人九十二年度之所得顯於上開免稅額之下，已符合全戶所
    得未達申報所得稅之標準，尚屬前揭所示無資力標準之一，是本件聲請人既係經
    法律扶助會之分會准予法律扶助之無資力者，其聲請訴訟救助，依法應予准許。
    從而，原審駁回聲請人之聲請，尚有未洽。抗告意旨指摘原裁定不當，求予廢棄
    ，為有理由，爰裁定如主文。
三、據上論結，本件抗告為有理由，應依民事訴訟法第四百三十六條之一第三項、第
    四百九十二條第二項前段、第七十八條，裁定如主文。
中　　　華　　　民　　　國　　九十三　　年　　十二　　月　　　二十四　　日
　　　　　　　　　　　　　　　　臺灣臺中地方法院民事第三庭
~B審判長法官　張　瑞　蘭
~B法　　　官　李　悌　愷
~B法　　　官　許　石　慶
右為正本係照原本作成
本件裁定不得抗告
中　　　華　　　民　　　國　　九十三　　年　　 十二　　 月　　二十七　　日
~B法院書記官
